【裁判字號】    97,易,558
【裁判日期】    971231
【裁判案由】    恐嚇
【裁判全文】
臺灣桃園地方法院刑事判決               97年度易字第558號
公  訴  人  臺灣桃園地方法院檢察署檢察官
被      告  乙○○
                      弄32號.
上列被告因恐嚇案件，檢察官原聲請簡易判決處刑（97年度偵緝
字第23號），經本院改適用通常程序審理，茲判決如下：
    主  文
乙○○共同以加害生命之事，恐嚇他人致生危害於安全，處拘役
伍拾日，如易科罰金，以新台幣貳仟元折算壹日，減為拘役貳拾
伍日，如易科罰金，以新台幣貳仟元折算壹日。
    事  實
一、緣乙○○於民國96年3 月4 日晚上9 時許，前往址設桃園縣
    中壢市○○路○ 段200 號，甲○○經營之「金陵藥局」向宋
    女之夫邱啟祥購買治療牙痛之藥物並帶返交由懷孕中女友服
    用，未料服用之後，其女友旋感不適，嗣經緊急送往醫院救
    治而於96年3 月6 日剖腹生產下1 女嬰，惟該女嬰出生後即
    呈植物人，並於同年月21日死亡，乙○○自忖認係該藥局所
    提供之藥物造成其女兒往生，乃要求該藥局負責人需為此事
    負責，雖經初步磋商善後賠償事宜惟未果，遂認對方缺乏誠
    意，乙○○一時氣憤，竟於96年3 月30日下午3 時許，與真
    實姓名年籍不詳之10多名成年男子基於共同恐嚇之犯意聯絡
    ，連袂至該上址藥局前以灑冥紙之舉動，藉此蘊寓欲加害生
    命之旨恫嚇甲○○，致甲○○心生畏懼足生危害於安全。
二、案經甲○○訴由桃園縣政府警察局中壢分局報請台灣桃園地
    方法院檢察署檢察官偵查後聲請簡易判決處刑，嗣經本院改
    適用通常程序審理。
    理  由
甲、程序部分：
一、本件檢察官原聲請以簡易判決處刑，惟經本院認有刑事訴訟
    法第451 條之1 第4 項但書第1 款所定之情形，依同法第45
    2 條規定，自應改適用通常程序審判之。
二、被告以外之人於審判外之陳述，雖不符前四條之規定，而經
    當事人於審判程序同意作為證據，法院審酌該言詞陳述或書
    面陳述作成時之情況，認為適當者，亦得為證據，刑事訴訟
    法第159 條之5 第1 項復有明定，本件證人甲○○、邱文怡
    、邱啟祥、朱土城等人於警詢或檢查事務官詢問時所為之證
    述固屬被告以外之人於審判外之陳述，惟檢察官及被告於本
    院審理時悉表明同意援用該項證據方法，本院審酌並無證據
    顯示員警或檢查事務官對上開證人取證之過程存何不法、不
    當或應詢時渠等之心理有遭致外力強制、壓抑之情事，因之
    ，以之充為證據核屬適當，依前揭法條規定，證人甲○○、
    邱文怡、邱啟祥、朱土城等人於警詢或檢查事務官詢問時所
    為之證詞自有證據能力。
三、按「刑事訴訟法上『證據排除原則』，係指將具有證據價值
    ，或真實之證據因取得程序之違法，而予以排除之法則。而
    私人之錄音、錄影之行為所取得之證據，應受刑法第315 條
    之1 與通訊保障及監察法之規範，私人違反此規範所取得之
    證據，固應予排除。惟依通訊保障及監察法第29條第3 款之
    規定『監察者為通訊之一方或已得通訊之一方事先同意，而
    非出於不法目的者，不罰』，通訊之一方非出於不法目的之
    錄音，所取得之證據，即無證據排除原則之適用。」，最高
    法院92年台上字第2677號判決意旨可資參照。本案證人邱文
    怡、邱啟祥、甲○○所提出其與被告乙○○交談時之錄音，
    因證人邱文怡、邱啟祥、甲○○為通訊一方，而錄音是要為
    訴追被告恐嚇之佐證，並非出於不法目的，依上開說明，即
    屬通訊保障及監察法所認之合法監察行為，即非刑法之「無
    故」為之，自非違法取得之證據，且被告於本院審理時亦知
    悉表明同意援用該項證據方法，是該私人錄音於本件訴訟有
    證據能力。
乙、實體部分：
一、上揭犯罪事實，業據被告乙○○迭於警詢、偵查及本院審理
    時，均坦承不諱，復與告訴人甲○○於警詢、偵查中證述之
    情節相符，此外，尚有被告於96年3 月30日前往「金陵藥局
    」前灑冥紙之照片4 幀在卷可查。次查，「冥紙」在臺灣民
    俗中代表死亡、晦氣之癥兆，因之，拋灑冥紙客觀上即帶有
    流血或預示、詛咒他人家中有人業已或將死亡之意思，具警
    告之意味（臺灣高等法院高雄分院94年度上易字第397 號判
    決意旨參照），是以被告拋灑冥紙之舉，顯蘊寓有欲加害他
    人生命之旨，要屬恐嚇之行為無疑。綜述，本件事證已明，
    被告犯行洵堪認定，應依法論科。
二、核被告乙○○所為，係犯刑法第305 條之恐嚇危害安全罪。
    就此，其與姓名、年籍不詳之10多名成年男子間，有犯意聯
    絡及行為分擔，為共同正犯。爰審酌被告犯罪之動機及目的
    ，係希望能為已往生之女兒尋求公道，雖其不思尋求法律途
    徑解決，竟以上開恐嚇之手段，欲達要求藥局負責人甲○○
    出面處理此事之目的，所為固屬非是，然念及其係因痛失愛
    女，復經初步磋商善後賠償事宜未果後，氣憤難耐之餘，一
    時失慮始為本件犯行，尚具堪值憐憫之處，事後且均坦認犯
    行無隱，態度良好等情狀，量處如主文所示之刑，並諭知易
    科罰金之折算標準。又審諸上情，本院認處以拘役50日已可
    罰當其責，因之，檢察官於審理中向本院求處有期徒刑4 月
    ，殊嫌過重，徒手生刑罰苛酷之感，自難依其所請，在此敘
    明。末查，中華民國九十六年罪犯減刑條例業於96年7 月16
    日施行，本件被告之犯罪時間係在96年4 月24日以前，合於
    該條例第2 條第1 項第3 款之規定，應依該規定減其刑期二
    分之一，並仍就減得之刑再諭知易科罰金之折算標準。
三、公訴意旨另以：被告乙○○基於為達恐嚇告訴人甲○○之目
    的，接續於96年3 月31日下午2 時許，在桃園縣警察局中壢
    分局龍興派出所與甲○○協議時，對甲○○恫稱「我包10萬
    塊給你，妳女兒給我幹掉要不要，這樣好不好？我包10萬塊
    給你！」等語，使甲○○心生畏懼致生危害於安全，因認被
    告乙○○此部分亦涉犯刑法第305 條之恐嚇罪嫌等語。訊據
    被告乙○○，固不否認於96年3 月31日在中壢分局龍興派出
    所確有為如此之言語不諱，惟堅詞否認有恫嚇甲○○之意，
    辯稱：當時甲○○說要拿10萬元給我，我說不用，我想說今
    天換成是我，我給她10萬元，然後把她女兒害死，她會怎麼
    想，我只是想要她跟我道歉，我只是打個比方，讓她能夠以
    相同的心情來體諒我的心情等語。經查，依卷附之對話錄音
    譯文，當日乙○○乃係針對其女兒往生乙事，與甲○○等人
    於龍興派出所內就責任歸屬及賠償事宜進行協調，惟雙方於
    協調過程中，就責任歸屬、賠償金額部分始終未達成共識，
    雙方氣氛更是劍拔弩張，在賠償金額部分，乙○○此方提出
    甲○○須賠償150 萬元金額之要求，惟甲○○並未同意，並
    表示「150 萬是不可能，我可以包10萬塊紅包，可以嗎？」
    等語後，乙○○始回應道：「我包10萬塊給妳，妳女兒給我
    幹掉要不要，這樣好不好？我包10萬塊等你」等語，是由該
    錄音譯文之前後語意綜合觀之，乙○○顯然係因甲○○提出
    以10萬元作為賠償後，始憤而說出該段話語，深究箇中緣由
    ，於其主觀認知上，其女兒之往生，乃係因為該藥局所出售
    之藥物所致，且生命無價，其女兒一出生即成為植物人，復
    隨於2 星期後死亡，可想而知其內心必定哀痛莫名，乃希冀
    能為其女兒討回公道，惟甲○○所提出之10萬元賠償金額顯
    然過低，更不合常情，故乃希望宋女能將心比心，以同理心
    看待，進言之，即欲藉此使甲○○能易地而處俾自行深析省
    思，倘係其女兒亡故，區區10萬元之賠償金額是否足以換取
    女兒之性命，該金額果否合理且能弭平己受之傷痛，如是而
    已，準此，乙○○雖口出該語，然僅出諸但求甲○○能將心
    比心，設身處地，試著體諒為人父母心情之意為之，其主觀
    上顯無恐嚇之故意，狀甚明灼，因之，自未能繩以恐嚇之罪
    責，此外復查無其他積極證據足資證明被告乙○○確有公訴
    人所指之此部分恐嚇犯行，惟公訴意旨既認此與前揭經本院
    論罪之部分，有接續犯之實質上一罪關係，爰不另為無罪之
    諭知。
據上論斷，應依刑事訴訟法第452 條、第299 條第1 項前段，刑
法第28條、第305 條、第41條第1 項前段，刑法施行法第1 條之
1 第1 項、第2 項前段，中華民國九十六年罪犯減刑條例第2 條
第1 項第3 款、第7 條、第9 條，判決如主文。
本案經檢察官楊凱真到庭執行職務。
中    華    民    國    97    年    12    月    31    日
                  刑事第十一庭  法  官  蔡榮澤
以上正本證明與原本無異。
如不服本判決應於收受判決後10日內向本院提出上訴書狀，並應
敘述具體理由。其未敘述上訴理由者，應於上訴期間屆滿後20日
內向本院補提理由書 (均須按他造當事人之人數附繕本)「 切勿
逕送上級法院」。
                                書記官  楊文祥
中    華    民    國    97    年    12    月    31    日
附本件論罪科刑依據之法條：
中華民國刑法第305條
以加害生命、身體、自由、名譽、財產之事，恐嚇他人致生危害
於安全者，處2 年以下有期徒刑、拘役或3 百元以下罰金（罰金
部分，已依刑法施行法第1 條之1 第1 項、第2 項前段規定，貨
幣單位變更為新台幣且金額提高為30倍）。


司法院資訊處製作；財團法人民間司法改革基金會備份。
